【裁判字號】    98,抗,895
【裁判日期】    980619
【裁判案由】    返還支票
【裁判全文】
臺灣高等法院民事裁定                   98年度抗字第895號
抗  告  人  台麗大旅社有限公司
法定代理人  甲○○
上列抗告人與相對人恩德室內裝修設計有限公司間返還支票事件
，對於中華民國98年3月13日臺灣臺北地方法院97年度建字第126
號裁定，提起抗告，本院裁定如下：
    主  文
原裁定廢棄。
    理  由
一、抗告人於原法院起訴及本院抗告意旨略以：伊於原法院起訴
    請求相對人將如起訴狀附表所示4紙支票（下稱系爭支票）
    返還予伊，嗣97年11月11日第一次追加聲明請求確認相對人
    所持有系爭支票之票據債權對抗告人不存在，另於97年12月
    19日第二次變更訴之聲明為相對人應將系爭支票返還予抗告
    人，如不能返還時，相對人應給付抗告人新台幣（下同）20
    0萬元，及自起訴狀繕本送達翌日起加計法定遲延利息。伊
    於起訴時並不知相對人已將系爭支票交付予第三人，故於第
    二次變更聲明請求替代利益，且伊上開追加及變更之聲明與
    原起訴之基礎事實，均為系爭支票票據債權是否存在及是否
    構成不當得利，不甚妨礙相對人之防禦及訴訟之終結，符合
    民事訴訟法第255條第1項第2款、第4款、第6款、第7款之要
    件，原法院裁定駁回伊第二次訴之變更，於法不合，爰聲請
    廢棄原裁定。
二、原裁定意旨略以：抗告人於97年12月19日當庭所為訴之變更
    ，與民事訴訟法第255條第1項第2款、第4款、第6款、第7款
    之規定不符，且相對人不同意抗告人訴之變更，而裁定駁回
    抗告人97年12月19日之訴之變更。
三、按訴狀送達後，原告不得將原訴變更或追加他訴，但請求之
    基礎事實同一者，不在此限，民事訴訟法第255條第1項第2
    款定有明文。而所謂請求之基礎事實同一，係指變更或追加
    之訴與原訴之原因事實有其共同性，先後所為請求之主張在
    社會生活上可認為有共通性或關連性，而就原請求之訴訟及
    證據資料於相當程度範圍內具有同一性或一體性，在審理時
    得加以利用，俾先後兩請求可在同一程序得加以解決，以避
    免重複審理，庶能統一解決紛爭，用符訴訟經濟者即屬之。
四、查本件抗告人於原法院起訴主張相對人承攬其「台麗旅賓館
    整體裝修工程」（下稱系爭工程），抗告人陸續給付工程款
    2,200萬元，並簽發面額計200萬元之系爭支票予相對人，因
    系爭工程有瑕疵，且追加工程金額有浮報之情形，抗告人所
    得主張扣款金額、減少報酬及損害賠償之金額，合計4,847,
    160元，已超過系爭支票之金額，且系爭工程尚未驗收，依
    雙方之約定，對工程款約1/10之尾款，抗告人無支付之義務
    ，而起訴請求相對人將系爭支票返還。嗣97年11月11日第一
    次追加聲明，請求確認相對人就系爭支票之票據債權不存在
    ；另於97年12月19日為訴之變更，請求相對人應將系爭支票
    返還，如不能返還時，應給付抗告人200萬元及利息等情，
    有抗告人原審之起訴狀、變更訴之聲明暨準備二狀、97年12
    月19日言詞辯論筆錄（見原審卷(一)3頁至14頁、227頁至235
    頁、卷(二)11頁正反面）可稽。是抗告人上開訴之變更，與原
    起訴聲明均係基於系爭工程契約，則就系爭工程有無瑕疵、
    抗告人應否給付工程款、相對人之系爭支票債權是否存在、
    相對人應否返還系爭支票，如不能返還時是否應給付替代請
    求等情，其訴訟及證據資料並無不得相互援用之情形。原法
    院未遑進一步究明該變更之訴是否符合上開「請求之基礎事
    實同一」之要件，並探究紛爭解決一次性之本旨，遽行裁定
    駁回，於法未合。抗告意旨指摘原裁定不當，求予廢棄，非
    無理由，爰由本院將原裁定廢棄，發回由原法院另行處理。
五、據上論結，本件抗告為有理由，爰裁定如主文。
中    華    民    國    98    年    6    月     19    日
                  民事第十六庭
                      審判長法  官   劉靜嫻
                            法  官   湯美玉
                            法  官   呂淑玲
正本係照原本作成。
本裁定除以適用法規顯有錯誤為理由，不得再抗告。如提起再抗
告，應於收受後10日內委任律師為訴訟代理人向本院提出再抗告
狀。並繳納再抗告費新台幣1000元。
中    華    民    國    98    年    6    月     19    日
                              書記官  明祖全


司法院資訊處製作；財團法人民間司法改革基金會備份。
